# 已注销但未清算的子公司是否应纳入合并范围

提问人：13757187143 时间：2019-04-03 23:20:02
B公司为 A公司的全资子公司。 2018 年 12 月 31 日，B公司的账面上除了留存收益 70 万元和对 A 公司的其他应收款 100 万元外，仅有 1 笔应交税费 30 万元，该应交税费系审计师 2016 年对其印花税的调整。B 公司实际上已于 2017 年 12 月注销（包括税务注销和工商注销），但该税款至今仍未缴纳。
问题 1 ：B 公司本期是否应纳入 A 公司合并范围？
个人拙见是应纳入合并范围，理由如下：
1 、先上控制的定义：“ 控制，是指投资方拥有对被投资方的权力, 通过参与被投资方的相关活动而享有可变回报，并且有能力运用对被投资方的权力影响其回报金额。
”
2 、通过检索文件得知，子公司未经清算即进行注销的，其股东应承担连带责任。虽然其已进行工商注销，法律主体不复存在，但应根据实质重于形式原则认定其被投资方的 “会计主体” 存在。A公司在 B 公司注销前持有其 100%股份。应满足投资方拥有对被投资方的权力。
3 、由“本准则所称相关活动，是指对被投资方的回报产生重大影响的活动。”可知，该阶段唯一对被投资方汇报产生重大影响的相关活动是 B 公司的该笔税款缴纳问题，且缴纳情况直接影响 A 公司的收益。应满足过参与被投资方的相关活动而享有可变回报。
4 、A 公司作为 B 公司注销前的唯一投资者，其在 B 公司的剩余净资产中仍然承担相关的风险和报酬，显然有能力运用对被投资方的权力影响其回报金额。
5 、因此，A 公司仍然控制 B 公司，B公司应纳入 A公司合并范围。
但是如果 B 纳入合并范围，A 公司现在铁了心以后不会去补缴这笔税。从实际情况来看，公司注销之后很少引发纳税问题，税务局也不再管了，因为每年基本都有例行税务稽查，查账征收的话，注销之后公司的账税务局也不会去看。
问题 2 （如应纳入合并范围）：如果 A 公司以后不缴纳该笔税款，是否每年都得把B 公司合并进来。但是 B 公司已经注销了，总不能一直在账上挂着呀。不知有何处理方法？
附相关规定:
1. 主体地位问题
最高人民法院经济审判庭《关于人民法院不宜以一方当事人公司营业执照被吊销，已丧失民事诉讼主体资格为由，裁定驳回起诉问题的复函》（法经[2000]23 号函）
: 本案债务人新科公司在诉讼中被吊销企业法人营业执照后，至今未组织清算组依法进行清算，因此，债权人兰州岷山制药厂以新科公司为被告，后又要求追加该公司全体股东为被告，应当准许，追加该公司的股东为共同被告参加诉讼，承担清算责任。该案例说明，公司营业执照注销后，只要未依法进行清算，仍有民事诉讼资格，由此推定，纳税人的营业执照被吊销后，仍可进行税款追缴。
2. 实体处理问题
最高人民法院《关于适用 < 中华人民共和国公司法 > 若干问题的规定（二）》（法释 [2008]6 号）: 第十八条：
（ 1 ）有限责任公司的股东、股份有限公司的董事和控股股东未在法定期限内成立清算组开始清算，导致公司财产贬值、流失、毁损或者灭失，债权人主张其在造成损失范围内对公司债务承担赔偿责任的，人民法院应依法予以支持。
3. 企业注销之后的征税权实现的可能性
《税收征管法》第 52 条: 第五十二条因税务机关的责任，致使纳税人、扣缴义务人未缴或者少缴税款的，税务机关在三年内可以要求纳税人、扣缴义务人补缴税款，但是不得加收滞纳金。因纳税人、扣缴义务人计算错误等失误，未缴或者少缴税款的，税务机关在三年内可以追征税款、滞纳金；有特殊情况的，追征期可以延长到五年。对偷税、抗税、骗税的，税务机关追征其未缴或者少缴的税款、滞纳金或者所骗取的税款，不受前款规定期限的限制。税务机关对企业所得税款的追征可以延续到企业注销登记之后。
因此，从法律上说，当前立法并未完全否认注销登记后征税权行使的可能性。

回答人：chenyiwei
你的理解基本合理。在目前该笔印花税被追缴的风险尚未消除之前，该子公司应继续纳入合并报表范围，将该笔应交税费体现在合并报表层面，直到征管法规定的追征期结束，被追缴的风险消除为止，此时可在合并报表层面将这笔无需再缴纳的税款予以核销，转入营业外收入或者冲减税金及附加。